臺灣新竹地方法院民事裁定
111年度消債更字第98號
聲  請  人  
即債務人    陳雅旗  

代  理  人  楊若谷律師（法扶）
相  對  人  
即債權人    花旗(台灣)商業銀行股份有限公司


法定代理人  莫兆鴻  
相  對  人  
即債權人    玉山商業銀行股份有限公司


法定代理人  黃男州  
相  對  人  
即債權人    安泰商業銀行股份有限公司


法定代理人  丁予康  


相  對  人  
即債權人    裕融企業股份有限公司

法定代理人  嚴陳莉蓮


相  對  人  
即債權人    仲信資融股份有限公司

法定代理人  陳鳳龍  


相  對  人  
即債權人    遠傳電信股份有限公司

法定代理人  徐旭東  


相  對  人  
即債權人    中華電信股份有限公司（個人家庭分公司）

法定代理人  蘇添財  


相  對  人  
即債權人    瑞保網路科技股份有限公司（LnB信用市集）


法定代理人  張中豪  
上列當事人因消費者債務清理條例聲請更生事件，本院裁定如下
：
    主  文
聲請人陳雅旗自中華民國一一一年十二月二十二日十六時起開始
更生程序。
命司法事務官進行本件更生程序。
    理  由
一、按債務人不能清償債務或有不能清償之虞，且無擔保或無優
    先權之債務總額未逾新臺幣（下同）1,200萬元者，於法院
    裁定開始清算程序或宣告破產前，得向法院聲請更生。法院
    開始更生程序之裁定，應載明其年、月、日、時，並即時發
    生效力。法院裁定開始更生或清算程序後，得命司法事務官
    進行更生或清算程序，必要時得選任律師、會計師或其他適
    當之自然人或法人一人為監督人或管理人，消費者債務清理
    條例（下稱消債條例）第3 條、第42條第1項、第45條第1項
    、第16條第1項分別定有明文。
二、本件聲請意旨略以：
　　聲請人前有不能清償債務之情事，而積欠債務總額1,118,33
    2元（見調解卷第19頁），前於民國（下同）111年8月16日
    於本院進行債務前置調解，最大債權銀行即花旗（台灣）商
    業銀行股份有限公司表示：提出分72期，年利率6％，每月清
    償5,932元之還款條件（見調解卷第85、87頁），然聲請人
    表示尚有其他非銀行債權，無能力負擔銀行之還款條件，以
    致前置調解不成立，當庭聲請更生。為此，爰依消債條例請
    求裁定准許更生等語。
三、經查：
㈠、聲請人前開主張，有調解程序筆錄附於本院111年度司消債調
    字第146號案卷可稽（見調解卷第83頁），經核屬實，堪認
    聲請人已依消債條例之規定聲請前置調解未能成立，是以，
    聲請人據以聲請更生，本院自應綜合聲請人目前全部收支及
    財產狀況，評估是否已不能維持符合人性尊嚴之最基本生活
    條件，而有「不能清償或不能清償之虞」等情。
㈡、聲請人陳報自110年4月起迄今任職於眾達光通科技股份有限
    公司擔任作業員，每月薪資約24,000元，因長期上夜班罹患
    皮膚疾病，現在改上早班，故每月薪資下降，另領有身障補
    助每月3,000元等語（見調解卷第15頁、本卷第35-36頁），
    並提出在職證明書、111年2-8月薪資條、診斷證明書等件為
    證（見本卷第51-55、87頁），惟依聲請人上開提出之薪資
    條核算，聲請人每月實領薪資加計強制執行扣薪，合計約26
    ,919元【計算式：（27,651元＋27,107元＋29,589元＋24,844
    元＋31,967元＋27,158元＋20,120元）÷7月】，則本院暫以前
    開核算聲請人每月薪資約26,919元、連同身障補助3,000元
    ，合計約29,919元，並以此數額作為計算聲請人目前償債能
    力之依據；又聲請人主張其每月生活必要支出為：電費1,30
    0元、電話費1,000元、健保費680元、餐費5,000元、買菜錢
    2,500元、瓦斯費1,000元、生活用品及藥品750元、父親扶
    養費5,000元，總計：17,230元（見調解卷第16頁）。惟查
    ：就父親扶養費5,000元之部分，查聲請人之父親為49年出
    生，現年62歲，領有身心障礙證明，109及110年無所得，名
    下僅有西元2015年出廠之汽車，此有戶籍謄本、聲請人父親
    之身心障礙證明、109及110年綜合所得稅各類所得資料清單
    、全國財產稅總歸戶財產查詢清單等件在卷為憑（見本卷第
    41、43、45-49頁），堪認其父親不能維持生活而有受聲請
    人扶養之必要。扶養費數額之部分，聲請人陳稱其父親之扶
    養義務人連同聲請人共計3人等語（見調解卷第17頁、本卷
    第35頁），爰參酌消債條例第64條之2之規定，依臺灣省111
    年度每人每月必要生活費即17,076元（111年每月生活所必
    需數額一覽表，見本卷89頁），由3名扶養義務人共同分擔
    後，聲請人應負擔父親每月之扶養費即應以5,692元（計算
    式：17,076元÷3）為標準，聲請人主張每月負擔父親扶養費
    5,000元，未逾上開數額，應可採認；至聲請人其他生活支
    出之部份，除健保費680元，已先自薪資內扣除後始發給上
    開薪資淨額（見薪資條，本卷第53-55頁），不應重覆列計
    外，其餘生活支出未逾上開臺灣省111年每人每月必要生活
    費17,076元，堪認合理。準此，聲請人每月生活必要支出即
    以電費1,300元、電話費1,000元、餐費5,000元、買菜錢2,5
    00元、瓦斯費1,000元、生活用品及藥品750元、父親扶養費
    5,000元，總計：16,550元，洵堪認定。
㈢、從而，聲請人主張無法負擔債務等語，以其每月收入約29,91
    9元，扣除每月必要生活支出16,550元觀之，剩餘13,369元
    可供支配，雖可負擔上開最大債權銀行提出分72期、每月清
    償5,932元之還款條件，惟參酌債權人於調解時陳報聲請人
    現積欠之金融機構債務合計約434,740元、非金融機構債務
    約744,370元，此有債權人之陳報狀、前置調解金融機構無
    擔保債務還款分配表等件附於調解卷內可憑（見調解卷第63
    、65、69、73、75、77、87頁），倘以聲請人積欠之非金融
    機構債務核算，比照最大債權銀行所提供之還款方案分72期
    清償，聲請人每月向非金融機構清償之金額約10,338元（計
    算式：744,370元÷72＝10,338元），則聲請人每月清償數額
    合計約16,270元（計算式：5,932元＋10,338元），已高於上
    開每月收入扣除支出之餘額13,369元，堪認聲請人無能力負
    擔債務清償。本院審酌聲請人名下有西元2018年出廠之車牌
    號碼000-0000機車、16筆團體有效保單，此有機車行照、本
    院依職權調查聲請人之稅務電子閘門財產所得調件明細表、
    法務部—高額壽險資訊連結作業等件附卷可憑（見本卷第13-
    23、57頁），堪認聲請人客觀上經濟狀況已有不能清償債務
    之情形，而有藉助更生制度調整其與債權人間之權利義務關
    係而重建其經濟生活之必要。
四、綜上所述，聲請人係一般消費者，其已達不能清償債務之程
    度，其中無擔保或無優先權之債務未逾1,200萬元，且未經
    法院裁定開始清算程序或宣告破產；又查無消債條例第6條
    第3項、第8條或第46條各款所定駁回更生聲請之事由存在，
    則聲請人聲請更生，即應屬有據。本件聲請人聲請更生既經
    准許，併依上開規定命司法事務官進行本件更生程序，爰裁
    定如主文。至聲請人於更生程序開始後，應提出足以為債權
    人會議可決或經法院認為公允之更生方案以供採擇，而司法
    事務官於進行本件更生程序、協助債務人提出更生方案時，
    亦應依債務人之薪資變化、社會常情及現實環境衡量債務人
    之償債能力，並酌留其生活上應變所需費用，進而協助債務
    人擬定允當之更生方案，始符消債條例重建債務人經濟生活
    之立法目的，附此敘明。
中    華    民    國   111    年    12    月    22    日
                        民事第二庭   法  官   陳麗芬
以上正本係照原本作成。
本裁定不得抗告。
中    華    民    國   111    年    12    月    22    日
                                     書記官   曾煜智